【裁判字號】    98,重訴,260
【裁判日期】    990322
【裁判案由】    損害賠償
【裁判全文】
臺灣桃園地方法院民事判決             98年度重訴字第260號
原      告  丑○○
            丁○○○
            壬○○
            癸○○
            子○○
            辛○○
共      同
訴訟代理人  賴傳智律師
被      告  己○○
            戊○○
上  一  人
訴訟代理人  錢裕國律師
複 代 理人  甲○○律師
被      告  庚○○
上列當事人間損害賠償事件，於民國99年3 月1 日辯論終結，本
院判決如下：
    主  文
被告己○○應給付原告丑○○新台幣肆佰零肆萬肆仟元、原告丁○○○新台幣貳拾陸萬玖仟陸佰元、原告壬○○新台幣貳拾陸萬
玖仟陸佰元、原告癸○○新台幣貳拾陸萬玖仟陸佰元、原告子○○新台幣貳拾陸萬玖仟陸佰元、原告辛○○新台幣壹佰陸拾壹萬
柒仟陸佰元，及均自民國九十八年七月二十八日起至清償日止，
按週年利率百分之五計算之利息。
原告其餘之訴駁回。
訴訟費用由被告己○○負擔。
本判決原告勝訴部分得假執行。
原告其餘假執行之聲請駁回。
    事實及理由
甲、程序方面：
一、按「訴狀送達後，原告不得將原訴變更或追加他訴。但有下
    列各款情形之一者，不在此限：一、被告同意者。二、請求
    之基礎事實同一者。三、擴張或減縮應受判決事項之聲明者
    。七、不甚礙被告之防禦及訴訟之終結者。」民事訴訟法第
    255 條第1 項但書第1 、2 、3 、7 款定有明文。原告提起
    本件原訴之聲明為：被告己○○、戊○○、庚○○「應給付
    」原告新台幣（下同）734 萬元，及均自起訴狀繕本送達之
    翌日起至清償日止，按週年利率5%計算之利息。其請求之依
    據係被告等人共同侵權行為（以詐欺及偽造文書之方式出售
    原告等之土地，使渠等無法收受原委託出售土地價款 1,234
    萬元中之734 萬元）、另對被告戊○○、己○○主張依據委
    任契約之法律關係請求同筆數額損害賠償、對被告庚○○依
    據93年8 月10日之買賣契約法律關係請求應付而未付同筆數
    額之買賣價金；嗣於98年8 月24日具狀並以言詞引用以原告
    等人就委託出售土地每人應有部分不同，所受損害各有比例
    經原告內部自行協調受償比例（參原證4 協議書，本院卷一
    第61頁）及依據上開契約關係，被告亦無「連帶」賠償可言
    ，但被告等人所負損害賠償責任等均係基於同一目的，其中
    一人給付他人得於給付範圍內免為給付之意旨，而將訴之聲
    明更為：被告己○○或戊○○或庚○○（原告分載為三項，
    本處以「或」表之）應給付原告丑○○440 萬4,000 元、原
    告周蕭麗29萬3,600 元、原告壬○○29萬3,600 元、原告癸○○29萬3,60 0元、原告子○○29萬3,600 元、原告辛○○
    176 萬1,600 元，及均自起訴狀繕本送達之翌日起至清償日
    止，按週年利率百分之五計算之利息。上項給付任一被告給
    付，其他被告於清償之範圍內同免責任。核此之變更僅將被
    告共同（或平均）給付原告金額，改列為被告彼此之間為對
    同一給付義務之經濟上目的相同，為不真正連帶債務人之關
    係，與原告主張被告依共同侵權行為之法律關係（僅於起訴
    之初聲明漏載「連帶」而已），並無擴張或再追加其他訴訟
    標的，且所主張之原因事實並無變更，且於訴狀送達後本院
    第2 次言詞辯論期日即為變更，亦不影響被告之防禦或訴訟
    之終結，被告己○○亦表同意（另被告己○○對原告請求給
    付金額依比例為如上之計算，亦表示同意，見本院卷一第21
    2 頁背面），縱然被告戊○○表示不同意如此之變更（本院
    卷一53頁），惟原告此之變更，依上所述，已經符合首揭規
    定中之第2 、3 、7 款事由，於法並無不合，應予准許。又
    於本件審理中，原告自承被告己○○已經清償60萬元，於99
    年2 月22日具狀聲明將上開請求給付之金額依比例縮減更為
    ：被告己○○或戊○○或庚○○應給付原告丑○○404 萬4,
    000 元、原告周蕭麗26萬9,600 元、原告壬○○26 萬9,600
    元、原告癸○○26萬9,600 元、原告子○○26萬3,600 元、
    原告辛○○161 萬7,600 元，及均自起訴狀繕本送達之翌日
    起至清償日止，按週年利率百分之五計算之利息；其餘聲明
    未變。核此，僅為減縮應受判決事項之聲明，依法尚無不合
    ，亦應准許。
二、被告庚○○未於言詞辯論期日到場、被告己○○未於最後言
    詞辯論期日到場，核均無民事訴訟法第386 條所列各款情形
    ，依原告之聲請，由其一造辯論而為判決。
乙、實體方面：
壹、原告方面：
一、緣被告己○○前於93年間，與代書蕭美華共同受原告之委託
    ，辦理渠等所有座落桃園縣大溪鎮○○段埔尾小段地號235
    之41（分割後由丁○○○、壬○○、癸○○、子○○、蕭宇
    峻共同）、235 之42、237 、237 之3 （分割後由丑○○所
    有）地號等土地（下稱系爭土地）之繼承登記事宜，復再受
    原告之委託，代為出售系爭土地，底價則為1,234 萬元。嗣
    因被告己○○知悉訴外人乙○○表示願以1,478 萬9,830 元
    購買本案土地，其為賺取中間差價，乃先於93年8 月間，委
    由不知情之卯○○在桃園縣龍潭鄉○○路488 號寅○○代書
    事務所內，製作土地買賣契約書（買賣總價款記載為 1,234
    萬元）後，再於93年8 月10日，協同被告庚○○及被告戊○○一同前往原告丑○○位於臺北市○○路路住處內，由被告
    庚○○出面擔任買受人，向原告丑○○等人購買本案土地，
    而因原告丑○○有事外出，被告庚○○乃與原告丁○○○、
    癸○○（兼代理壬○○、子○○、蕭宇峻）及原告丑○○之
    妻鄭月嬌（代理丑○○），共同於被告己○○事先所準備之
    上開不動產買賣契約書（下稱買受人為庚○○之不動產買賣
    契約書）簽名用印而訂立土地買賣契約，且約定相關之土地
    登記事宜，均由被告戊○○辦理之。被告己○○再於當日至
    93年8 月12日間之某日，於上揭寅○○代書事務所內，委請
    卯○○修改上開空白不動產賣賣契約書之買賣總價款為1,47
    8 萬9,830 元，並向寅○○索取之前為原告丑○○等人辦理
    系爭土地繼承登記事項時所使用之便章後，即與被告戊○○
    及真實姓名年籍不詳之成年男子1 名、女子2 名，基於詐欺
    及偽造文書之犯意聯絡，於93年8 月12日，與乙○○相約在
    桃園縣龍潭鄉○○路490號之某房屋仲介公司內，並由該3名
    真實姓名年籍不詳之人，分別冒充原告丑○○、丁○○○、
    癸○○（下稱冒充之3 人），並偽造原告丑○○、丁○○○
    、壬○○、癸○○、子○○、辛○○等人之簽名及盜用渠等
    印章蓋用印文於修改買賣總價款之不動產買賣契約書（下稱
    買受人為乙○○之不動產買賣契約書）上，被告戊○○則擔
    任代書，佯裝查驗雙方身分證等相關事宜，使乙○○陷於錯
    誤，誤認冒充之3 人即係真正之系爭土地所有權人，而依買
    賣價金為1,478 萬9,830 之條件與其等訂立買賣契約，並於
    當日及嗣後依約付清所有買賣價金予被告己○○。惟被告己○○除於93年8 月10日與原告丁○○○等人簽訂契約時，同
    時交付150 萬元之支票（嗣有兌現）外，僅再於93年9 月間
    某日，由被告庚○○、戊○○陪同至丑○○上開安和路住處
    給付350 萬元之價金予原告丁○○○、癸○○（丑○○亦正
    巧外出），並取得系爭土地之土地權狀、原告丑○○等人之
    印鑑證明，及使原告丁○○○、癸○○於被告戊○○事先所
    備妥之土地買賣所有權移轉契約書2 份上分別蓋印所有本案
    土地所有人之印鑑章後，即一再以農業用地農用使用證明書
    尚未辦理完成，致未能辦理買賣土地之移轉為由，未再將已
    取得之買賣價金交付原告等人。被告戊○○則在93年10月5
    日，持上開所取得之土地權狀、印鑑證明、土地買賣所有權
    移轉契約書及相關文件，辦理系爭土地移轉登記事宜，將系
    爭土地移轉於乙○○之女兒呂佩倫。又查，前開被告己○○
    、戊○○、庚○○3 人之詐欺及偽造文書等犯罪事實，業經
    桃園地檢署起訴及桃園地方法院刑事庭所確認，並有桃園地
    檢署95年度偵字第25098 號起訴書及臺灣桃園地方法院96年
    度訴字第100 號刑事判決可稽，堪認被告己○○等3 人應對
    債權人等負擔損害賠償責任。
二、承上，查被告己○○等三人竟為賺取系爭土地買賣之差價，
    以詐欺之方式令原告等誤信被告庚○○有意購買系爭土地而
    與之簽訂買賣契約，嗣卻冒用原告等人之身分另向訴外人乙○○簽約，並向乙○○收訖所有買賣價金。然被告己○○等
    三人卻於尚有尾款734 萬元尚未給付予原告等人前，便以偽
    造文書之方式將系爭土地移轉予不知情之呂佩倫，致使原告
    等人受有734 萬元之價金損害及喪失系爭土地所有權之損害
    。
三、對被告等人除依據民法共同侵權行為為請求外，另依下列所
    述為請求：
    被告己○○部分：
    按受任人處理委任事務，應依委任人之指示，並與處理自己
    事務為同一之注意。其受有報酬者應以善良管理人之注意為
    之」、「受任人因處理委任事務有過失，或因逾越權限之行
    為所生之損害，對於委任人應負賠償之責」民法第535 條、
    第544 條分有明文可稽。經查，被告己○○就原告等有委託
    伊代尋系爭土地之買主，及伊受有仲介費等節並不爭執，是
    被告己○○與原告間成立有償委任契約，足堪認定。是以，
    被告己○○自應為原告等之利益計算，以善良管理人之注意
    義務妥適處理系爭土地之仲介事宜。詎料，被告己○○於知
    悉訴外人乙○○願以高額價金收購系爭土地時，卻惡意隱瞞
    該訊息，意圖賺取差價或損害原告等之利益，竟夥同被告庚○○、戊○○等人，向原告等誆稱被告庚○○有意購買系爭
    土地，致原告等陷於錯誤，進而與被告庚○○訂定系爭土地
    之買賣契約，並於嗣後將過戶所需之所有文件、印鑑等交付
    斯時擔任代書之被告戊○○，使渠等有機可乘而將系爭土地
    過戶予善意第三人，令原告等受有土地所有權喪失之損害，
    揆諸前開民法第53 5條、第544 條之規定，被告己○○自應
    對委任人即原告負擔賠償之責。綜上，因系爭土地業遭被告
    等過戶予善意之第三人而無法返還，倘以當初出售之價額1,
    234 萬元計算，扣除原告等業已收取之500 萬元，則原告等
    所受損害為734 萬元。
    被告戊○○部分：
    按上開民法第535 條、第544 條所規定。查被告戊○○就原
    告等有委託伊辦理系爭土地過戶事宜，及伊受有代書費用等
    節並不爭執，被告戊○○與原告間亦成立有償委任契約，足
    堪認定。是以，被告戊○○自應為原告等之利益計算，以善
    良管理人之注意義務妥適處理系爭土地之仲介事宜。詎料，
    被告戊○○竟以前開不法之手段，夥同被告己○○、庚○○
    共同詐騙原告六人，致使原告等喪失系爭土地之所有權，且
    被告己○○、戊○○所犯共同詐欺、偽造文書等犯行，亦經
    法院判決有罪，有如前述，依上揭所引規定被告戊○○亦應
    對委任人即原告負擔賠償之責。承上，被告戊○○雖辯稱渠
    一開始並不知悉被告庚○○並無實際購買本案土地之真意，
    且於93年8 月12日前往與乙○○簽訂買受人為乙○○之不動
    產買賣契約書時，被告己○○所協同之冒充3 人，乃係分別
    冒充其未曾謀面之丑○○、壬○○、子○○，又渠當日確有
    核對丑○○、壬○○、子○○之身分證，故渠當時並不知悉
    冒充之3 人並非真正云云，惟查：
１、當日冒充之3 人乃係分別冒充丑○○、丁○○○、癸○○，
    且被告戊○○就此亦知之甚詳一節，業據被告己○○於與本
    件民事訴訟相關之刑案警詢及偵查中分別陳述、結證屬實，
    詳參：被告己○○94年7 月25日桃園縣政府警察局大溪分局
    第一次調查筆錄、95年3 月1 日桃園縣政府警察局大溪分局
    第二次調查筆錄、95年7 月12日桃園地檢署95年度偵字第11
    760 號訊問筆錄（即原告提出原證5 、6 、7 ）。
２、另觀之買受人為乙○○之不動產買賣契約書（即被告戊○○
    所提被證一），於「立契約書人：乙方」欄位上，除丑○○
    、丁○○○、癸○○係分別以3 種不同筆跡書寫，並另有記
    載身分證字號及地址外，其餘壬○○、子○○、蕭宇峻3 人
    之簽名，單以肉眼辨識即可知悉顯與書寫癸○○姓名筆跡之
    走勢、運筆方式及筆劃之勾勒、轉折等書寫習慣及態勢神韻
    相同，而此正核與若有代理他人書寫資料之必要，一般均會
    先詳細書寫自身資料後，僅就他人部分簡略以代簽姓名方式
    為之之社會常情相符。況本件系爭買受人為乙○○之買賣契
    約前後簽署及收取價金支票之場合，土地所有權人均未到場
    ，乙○○先後4 次交付價金時，被告戊○○均有在場，又豈
    可能從未發現冒充壬○○、子○○之人於收據上偽造丁○○○及癸○○之署押並蓋用印文？被告戊○○辯稱該3 人當日
    乃係冒充丑○○、壬○○、子○○云云，即顯與事實不符而
    委無足採。
３、被告戊○○另辯稱渠原本並不知悉被告庚○○並無購買系爭
    土地之真意，亦不知被告己○○係為賺取差價始前後訂立2
    份不動產買賣契約書；但被告己○○於警詢及偵查中均已明
    確陳述：被告戊○○自始即完全知情，故事後再請渠陪同前
    往與乙○○簽訂契約時，無庸再向渠為任何解釋等語綦詳（
    參上開原證5 、6 、7 ），再參以被告3 人一同前往訂立買
    受人為庚○○之不動產買賣契約書時，係由丁○○○、癸○○、鄭月嬌出面代理其餘出賣人之情，亦為被告3 人所不否
    認，則被告戊○○顯已見過真正之丁○○○、癸○○，而知
    悉與乙○○訂立契約時之丁○○○、癸○○為假冒之人，且
    衡情亦無由真正之丑○○陪同冒充之丁○○○、癸○○前往
    訂約之可能，則若真如被告戊○○所辯，渠並非自始即知悉
    被告庚○○無購買系爭土地之真意，何以渠於93年8 月12日
    見被告己○○所協同之3 人乃係冒充之人時，未當場予以質
    問，甚或係基於專業代書之立場，不再負責處理系爭之相關
    土地登記事宜，卻仍同意陪同前往與乙○○簽訂不動產買賣
    契約？況本案先後2 份不動產買賣契約之總價額又顯然不同
    ，是被告戊○○此部分所辯，自顯非可採，渠自始即知被告
    庚○○並無購買本案土地之真意，僅係為配合被告己○○賺
    取差價一節。另被告己○○雖曾於刑事案件審理中改口證稱
    被告戊○○事先並不知情，且93年8 月12日該3 人中之2 名
    女子係冒充壬○○及子○○云云，惟顯與上開事證不符，且
    其嗣又改口供稱當時究係係冒充何人，其現已記憶不清等語
    ；及本案係其一人所造成，若其之供述有所維護，係為維護
    所有其餘被告，並非係為保護特定之人等語，即足認其嗣後
    改口證稱被告戊○○並不知情，及該3 人中之2 名女子係冒
    充壬○○及子○○等語，顯屬迴護被告戊○○之詞。
    綜上，被告戊○○就原告等有委託伊辦理系爭土地過戶事宜
    ，及伊受有代書費用等節並不爭執，是被告戊○○與原告六
    人間成立有償委任契約，足堪認定。是以，被告戊○○自應
    為原告等之利益計算，以善良管理人之注意義務妥適處理系
    爭土地之仲介事宜。詎料，被告戊○○竟以前開不法之手段
    ，夥同被告己○○、庚○○共同詐騙原告六人，致使原告等
    喪失系爭土地之所有權，被告戊○○依民法第544 條之規定
    ，自應負損害賠償之責。
４、退步言之，縱被告戊○○就被告庚○○為人頭及與訴外人乙○○簽約、收款之1 男2 女為假冒原告之賣方等節確實不知
    情，然被告戊○○既身為專業之代書，且受原告全體之託付
    辦理系爭土地過戶事宜，其於系爭土地簽約過戶之過程中，
    自應善盡善良管理人之注意義務，以免原告全體之利益有所
    受損。詎料，被告戊○○就買方突由庚○○變更為乙○○乙
    節，僅憑己○○一人之說詞即遽採信，毫無與原告全體為任
    何告知或確認; 以及未詳盡其查證身份之義務，貿然任由假
    冒原告身份之1 男2 女與訴外人乙○○簽約、多次收款; 於
    未向原告全體確認收款進度之際即恣意將系爭土地過戶予他
    人等行為，顯然有所疏失而有違背其專業代書之職責，核其
    所為，亦屬「處理委任事務有過失」，自應就原告等所受損
    害，依民法第544 條之規定，負擔賠償之責。
５、被告戊○○抗辯原告訴訟代理人於鈞院98年11月2 日庭訊中
    已自承原告等乃委任己○○，至於己○○請何人辦理土地登
    記相關事宜，其等均無意見，甚且究其實際，被告戊○○亦
    從未由原告等人之處受領任何本件代書費用，從而，首先本
    件原告所主張之委任關係，究係存在於原告等與己○○之間
    ，抑或可推定存在於原告等與被告戊○○之間，恐仍有疑義
    云云。惟：原告等委任被告己○○所處理者，乃係委請己○○代尋系爭土地之買主; 而原告等委任被告戊○○所處理者
    ，則係委請戊○○參與並協助辦理簽約及處理系爭土地嗣後
    之過戶事宜，二者委任內容顯不相同，應予究明。又戊○○
    係由己○○所引薦作為處理系爭土地過戶事宜之代書，且嗣
    後代書費及過戶所需相關印鑑證明、權狀正本等文件又係原
    告等交付予戊○○辦理（詳後述），則前述「處理系爭土地
    嗣後過戶事宜」之委任關係，當然係存於原告等與戊○○之
    間。況原告等本與己○○為多年舊識，對於己○○僅為不動
    產仲介人員而不具代書資格乙節乃知之甚稔，是以有關系爭
    土地過戶事宜殆無可能委託不具代書資格之己○○辦理。再
    者，原告丁○○○、癸○○係在93年8 月10日簽約當日方初
    次與戊○○見面，經由己○○之介紹乃知悉戊○○欲擔任系
    爭土地過戶事宜之代書，經戊○○表明伊為代書並具有代書
    資格後，原告等遂放心將嗣後土地過戶事宜委請戊○○處理
    。職是，固然原告等事前並未指定由特定之代書辦理過戶事
    宜，惟既嗣後代書費及過戶所需相關印鑑證明、權狀正本等
    文件乃係原告等交付予戊○○辦理，仍無礙於原告等與戊○○間就系爭土地過戶事宜之委任關係存在，其理至明。次查
    ，戊○○確有向原告等收取代書費用，有被告戊○○所開具
    之代繳規費及服務費收據（參原證11），且戊○○於93年9
    月24日尚有至原告丑○○住處向原告丁○○○、癸○○等人
    索取系爭土地過戶所需之土地所有權狀及丑○○等人之印鑑
    證明，及使丁○○○、癸○○於戊○○事先所備妥之土地移
    轉買賣契約書上分別蓋印所有本案土地所有人之印鑑章後，
    方於嗣後持之辦理系爭土地過戶事宜，凡此均足證明原告等
    確實與被告戊○○間存有委託代為處理系爭土地過戶事宜之
    委任關係。
６、又被告戊○○辯稱93年8 月12日之簽約，並非原告等與伊間
    之委任範圍所及，縱被告戊○○於93年8 月12日之簽約過程
    中確有過失，恐亦非原告等前揭請求權之所及; 另依系爭不
    動產買賣契約第5 條第3 項之約定，可知買方乃為何人，實
    不違賣方（即原告）之意云云。惟：原告委任戊○○所辦理
    者，除93年8 月10日協助簽約乙事外，尚有嗣後關於系爭土
    地之過戶事宜（按：被告戊○○於書狀內亦有自認有收受簽
    約費及系爭土地辦理移轉登記服務費）。職是，被告戊○○
    於93年8 月10日接受原告等人付託時起，迄至系爭土地順利
    完成過戶為止之該段期間內，均需依民法第535 條之規定，
    依照委任人（即原告等）之指示，以善良管理人之注意義務
    ，妥適處理受託事項，且依民法第540 條之規定「受任人應
    將委任事務進行之狀況，報告委任人，委任關係終止時，應
    明確報告其顛末」，對原告等人負有報告之義務。承上，揆
    諸前開說明，被告戊○○夥同被告己○○及假冒原告等之1
    男2 女於93年8 月12日與真正買方乙○○簽約，既屬於上述
    受託期間內之違背受任人義務行為，當係原告等與被告戊○○間委任範圍所及。復次依系爭不動產買賣契約第5條第3項
    之約定，原告等並不重視嗣後登記名義人為何人此節，然不
    得據此即認被告戊○○於受原告等付託後可得隱瞞另有真正
    買主之重大訊息、詐騙原告，為所欲為做出諸多匪夷所思之
    犯行，可知被告戊○○所辯，乃為臨訟托詞，實不足採。綜
    上，因系爭土地業遭被告等過戶予善意之第三人而無法返還
    ，倘以當初出售之價額1,234 萬元計算者，扣除原告等業已
    收取之500 萬元，則原告等所受損害為734 萬元。
    被告庚○○部分：
    按「表意人無欲為其意思表示所拘束之意，而為意思表示者
    ，其意思表示，不因之無效」、「買受人對於出賣人有交付
    約定價金及受領標的物之義務」民法第86條本文、第367 條
    分有明文可稽。查被告庚○○就其受己○○之邀，出面擔任
    系爭土地買賣契約之買方人頭乙節，並不爭執。縱被告庚○○辯稱實際上並無買受系爭土地之意，然此情為被告庚○○
    惡意隱瞞而為原告等所不知，是依前揭民法第86條本文之規
    定，被告庚○○之買受系爭土地之意思表示不因此無效，系
    爭土地買賣契約仍為有效成立，其亦應依照系爭買賣合約之
    約定給付原告等734 萬元之尾款。承上，被告庚○○固有提
    出同時履行抗辯，要求原告等依買賣契約之約定將系爭土地
    過戶並交付云云。惟查：
１、依民法第225 條第1 項之規定「因不可歸責於債務人之事由
    ，致給付不能者，債務人免給付義務」。查系爭土地業遭過
    戶予善意之第三人而導致返還不能（法律上不能），且系爭
    土地給付不能之結果，乃係原告等受被告三人詐騙所致業如
    前述，顯係不可歸責於原告，是揆諸上開民法第225條第1項
    之規定，原告自無將系爭土地過戶並交付予被告庚○○之義
    務。
２、依民法第267 條本文之規定「當事人之一方，因可歸責於他
    方之事由，致不能給付者，得請求對待給付」。查另案桃園
    地方法院96年度訴字第100 號刑事判決固認定被告庚○○不
    符刑法詐欺罪之要件，因而判決庚○○無罪，惟此至多僅得
    認定被告庚○○並無刑法詐欺罪之構成要件該當爾，與該人
    是否有「過失」侵害原告權利之情，實屬二事。申言之，被
    告庚○○既對伊假冒買方而與原告等簽訂買賣契約並無爭執
    ，且原告等亦係因誤信被告庚○○確實有意購買系爭土地，
    方會將過戶所需文件交付予代書戊○○，進而遭戊○○將系
    爭土地過戶予善意之第三人，可知系爭土地所有權遭第三人
    善意取得而返還不能之情，與被告庚○○充當人頭之行為實
    有因果關係。再者，被告庚○○既然就伊僅為人頭之角色，
    而實際買受人另有他人等節清楚知悉，被告庚○○當可清楚
    預見過戶及收款過程中有可能涉及詐欺或偽造文書等犯行、
    原告等有可能於土地遭過戶後仍無法順利收取買賣價金等情
    ，既可預見前開可能性，其猶執意擔任假冒之買方，其就原
    告等喪失系爭土地所有權之結果，其縱無故意，亦有過失。
    尤有甚者，主嫌己○○之犯行倘若未經被告庚○○協助者，
    亦無可能克竟全功，凡此均足以認定系爭土地之給付不能，
    亦實屬可歸責於被告三人。職是，原告等爰依上開民法第第
    267 條本文之規定，自仍得請求被告庚○○給付買賣價金尾
    款。
３、退步言之，觀諸系爭不動產買賣合約第2 條之約定（參原證
    1 ），被告庚○○有先為給付價金之義務，自不得主張同時
    履行抗辯。
４、綜上，可知被告庚○○主張同時履行抗辯顯無理由。況原告
    等早已將過戶所需文件交付代書，然係因被告等3 人之行為
    方未將系爭土地過戶予被告庚○○，被告庚○○侵權在前，
    今反倒臨訟提出此等抗辯要求原告等依買賣契約之約定將系
    爭土地過戶並交付云云，實違誠信原則，且有權利濫用之嫌
    ，該抗辯實不足採，至明。
四、綜上所述，並聲明：（一）被告己○○或被告戊○○或被告
    庚○○應給付原告丑○○404 萬4, 000元、給付原告丁○○○26萬9,600 元、給付原告壬○○26萬9,600 元、給付原告
    癸○○26萬9,600 元、給付原告子○○26萬9,600 元、給付
    原告辛○○新台幣161 萬7,600 元，及均自起訴狀繕本送達
    之翌日起，按年息百分之五計算之利息。（二）前項聲明中
    之任一被告為清償者，其他被告於清償之範圍內同免責任。
    （三）訴訟費用由被告連帶負擔。（四）原告願供擔保，請
    准為假執行之宣告。
貳、被告己○○方面：未於最後言詞辯論期日到場，惟據以前到
    場則以：願意盡最大能力去賠償損失，買主乙○○已經交付
    買賣價款1,478 萬9,830 元，全部由其取走，最初與原告丑
    ○○約定仲介出售系爭土地，原告要實拿價金1,234 萬元，
    原告等人不再付任何費用與伊，伊轉賣土地的價金私底下還
    要給丑○○68萬元，伊另需在系爭土地上做一條道路，需費
    60 餘萬元，多餘的部分是伊之報酬，故上開1,478 萬9,830
    元扣除1,234 萬元、68萬元、60餘萬元，剩餘約100 多萬元
    才是報酬，為此，被告庚○○僅是幫忙擔任買受人，未得任
    何好處，伊事後只是請庚○○吃頓飯而已，被告戊○○亦只
    是幫忙辦理系爭土地過戶事宜，伊僅付代書費用而已。對原
    告之請求均承認，對請求之金額亦同意（認諾，見本院卷第
    219 頁）。除上述外未為其他聲明。
參、被告庚○○方面：未於言詞辯論期日到場，惟提出民事答辯
    狀為如下之聲明及陳述：
一、原告為其受有734 萬元之價金及喪失土地所有權之損害，恐
    有誤會，原告係因己○○收到乙○○之買賣價金後自行花用
    ，未將其中734 萬元交付原告，原告所受損害亦僅於此，至
    於系爭土地所有權係因買買移轉之結果，自非屬原告之損害
    ，不得重複列之。
二、被告係受己○○之要求代為出面訂約，己○○僅告知其要仲
    介一筆土地，想要自己買但不方便出面當買受人，經己○○
    一再請託，被告方同意幫忙，93年8 月10日與己○○、戊○○一同前往丑○○住處簽約外，對其他事務未再參與，當時
    猜想己○○若以自己名義訂約可能賺不到仲介費而已，並無
    詐欺之犯意，且被告被訴詐欺一案，亦經鈞院刑事庭判決無
    罪並闡述被告無詐欺犯行甚明；另原告受有損害係因己○○
    收取乙○○交付買賣價金未將差額734 萬元轉交原告，並非
    己○○推由被告以自己名義擔任買受人而簽訂系爭土地買賣
    契約有何因果關係，原告主張係受被告詐欺受有損害，應屬
    誤會。又原告本於侵權行為請求被告賠償，如有疑義，被告
    併為時效抗辯。
三、原告主張依據買賣契約請求被告給付734 萬元，被告難予同
    意，如認被告應給付買賣款項，原告亦應同時將系爭土地移
    轉及交付被告，依此為同時履行抗辯，否則被告豈非有重大
    損害。並聲明：原告之訴及假執行聲請均駁回。如受不利益
    之判決願供擔保請准免為假執行。
肆、被告戊○○則以：
一、己○○於94年5 月25日曾委託林清漢律師發函與原告丑○○
    告知被告僅單純辦理代書業務，並無參與己○○犯行謀議之
    事實；同案被告庚○○於95年6 月15日偵訊中亦證稱，被告
    並不知庚○○無意買受系爭土地之實情；系爭土地93年8 月
    10 、12 日締約使用使用之買賣契約書均係寅○○代書事務
    所製作，但土地之買賣簽約及過戶卻委託被告處理，己○○
    於95 年7月25日訊問中表示「找戊○○是因為戊○○不認識
    蕭家的人」，由此難認被告有何謀議詐欺犯行。況被告於本
    件僅收取代書費用前後2 次共6,000 元、4 筆土地辦理移轉
    登記服務費8,600 元、4 筆土地辦理農業使用服務費5,000
    元，合計1 萬9,600 元，並未從己○○收取價金獲取任何不
    法之利益，若被告事前知情、共謀詐欺，豈會如此。另己○○於97年9 月4 日刑事案件審理中陳稱，「一開始我只有想
    賺服務費，不算是差價，如果我一開始就想詐騙，我不會用
    自己名義設帳戶。……」顯見己○○初始亦無詐騙之犯意，
    僅因事後意外挪用價金無法回補，豈得謂被告事前與楊、劉
    等人共同謀議。惟不論如何，縱本件有原告主張侵權行為之
    事實，亦均發生於93年8 月間，原告於98年6 月間方提出本
    件請求，已逾民法第197 條第1 項規定之2 年時效。
二、93年8 月12日簽約當時，買主乙○○亦有1 名代書丙○○陪
    同，該日不僅被告有核對身分證之動作，乙○○、丙○○亦
    均有就「1 男2 女」之身分證件為核對，就此亦均無法辨別
    其虛偽，何以僅苛責被告未盡受任人之義務？又被告實際上
    亦未從原告處受領任何本件代書費用，而係受己○○之委託
    而處理土地過戶事務，原告主張其等與被告之間有委任關係
    ，亦非無疑。縱有委任關係，亦應僅止於93年8 月10日之系
    爭土地買賣契約，至於嗣後93年8 月12日之簽約，原告既不
    知情，則被告如何與原告有何委任關係。原告主張被告受原
    告委任卻未經原告同意，就買方由庚○○變更為第3 人乙○○未予注意，即辦理過戶，認有違委任關係之注意義務；惟
    按93年8 月10日系爭土地買賣契約第5 條第3 項有明文約定
    ，「辦理產權移轉登記時，有關權利人名義，得由甲方自定
    乙方（即原告）絕無異議。」，亦即依上開約定，買方為何
    人，實不違賣方之意，而均在委任授權之內。並聲明：原告
    之訴駁回；如受不利益判決，願供擔保請准宣告免為假執行
    。
伍、本院之判斷：
一、原告主張系爭土地原為其所有，委請被告己○○先為辦理繼
    承分割事宜，繼而以底價1,234 萬元代為仲介出售，嗣於93
    年8 月10日由被告庚○○為買受人以1,234 萬元買受，並由
    被告戊○○擔任代書辦理土地所有權移轉登記事宜，隨即於
    同年月12日，卻由己○○夥同1 男2 女假冒部分原告丑○○
    、丁○○○、癸○○為地主，以偽造文書方式將系爭土地以
    原告名義出售與乙○○，己○○收取全數價金後，土地所有
    權移轉登記與乙○○之女呂佩倫，但原告前後僅取得價金50
    0 萬元，使原告等共受有無法取得價金734 萬元（原告各人
    依土地所有比例之損害，亦有協議書1 份在卷足憑，詳前述
    ）之損害等情，業據原告提出93年8 月10日簽訂之不動產買
    賣契約書、臺灣桃園地檢署檢察官95年度偵字第11760 、25
    098 號起訴書、本院98年度訴字第100 號刑事判決書（均影
    本）各1 份在卷可稽；上情亦為被告所不爭執，關於系爭土
    地於93年8 月12日出售乙○○並已交付全部價金與己○○收
    受，移轉所有權登記與呂佩倫一節，亦有被告戊○○提出93
    年8 月12日土地買賣契約書1 份價金支票等在卷可憑（見本
    院卷一第66至至70頁），復經證人乙○○證述無訛，原告此
    部分主張為真實。至於原告主張係因被告3 人共同以偽造文
    書、詐欺之手段所為侵權行為至侵害其權利至受有損害，並
    另主張依據委任之法律關係對被告己○○、戊○○請求損害
    賠償、依據買賣關係對被告庚○○請求買賣價金等情，除被
    告己○○同意請求為認諾外，其餘被告均抗辯並無侵權行為
    事由存在併為時效抗辯，其情詞均如前述。經查：
１、被告己○○部分：
    按當事人於言詞辯論時為訴訟標的之捨棄或認諾者，應本於
    其捨棄或認諾為該當事人敗訴之判決。民事訴訟法第384 條
    定有明文。本件於原告起訴後，本院98年8 月3 日第一次言
    詞辯論以降，己○○對原告關於其陳述及聲明部分（對其餘
    被告仍有其他陳述），均未為明確答辯之聲明，僅陳「只能
    盡最大能力賠償損失」等語，並於審理中賠償原告給付60萬
    元，此情已據原告自認在卷並為聲明之減縮，有如前述；己○○於98年12月21日本院言詞辯論時復稱「對原告之請求均
    承認，對請求之金額也沒有意見。」（見本院卷一第219 頁
    ），依此，足認己○○對原告就其部分所主張訴訟標的及原
    因事實為認諾及自認，依上規定，此部分應為己○○敗訴之
    判決。
２、被告庚○○部分：
、原告主張己○○為賺取差價，以「詐欺」方式令原告誤信庚○○有意購買系爭土地而與庚○○簽訂買賣契約，嗣後卻冒
    用原告名義將土地售與乙○○收取價金亦未交付，是其受有
    損害，顯然庚○○有（過失）共同侵權行為應負損害賠償責
    任；此情除庚○○答應己○○為系爭土地93年8 月10日買賣
    契約之買受人外，其餘均否認，其辯詳如前述。按當事人主
    張有利於己之事實者，就其事實有舉證之責任。民事訴訟法
    第277 條前段定有明文。查庚○○除係系爭土地93年8 月10
    日買賣契約之買受人外，僅如原告主張僅於93年9 月間某日
    由戊○○陪同至丑○○之安和路住處給付350 萬元價金與丁○○○、癸○○收執而已，其餘關於己○○於93年8 月12日
    夥同他人假冒部分原告為地主出售系爭土地與乙○○，收取
    價金支票、如何偽造原告等人名義簽署買賣契約、代收支票
    等行，原告並未舉證庚○○有所參與，則庚○○如何有（過
    失）「詐欺」之行為，已非無疑。參以己○○陳稱，最初與
    原告丑○○約定仲介出售系爭土地，原告要實拿價金1,234
    萬元，原告等人不再付任何費用與伊，伊轉賣土地的價金私
    底下還要給丑○○68萬元，伊另需在系爭土地上做一條道路
    ，需費60餘萬元，多餘的部分是伊之報酬（見本院卷一第54
    頁），上開陳述亦曾以律師函告知丑○○（建臺灣桃園地方
    院檢察署95年度偵字第11760 號偵查卷宗影本第40至41頁）
    ，於本件審理中原告對此陳述（委任、仲介出售約定內容）
    亦無異詞；己○○復稱：「（93年8 月10日由庚○○擔任系
    爭土地的買主，為何在8 月12日就換買主？）當時是因為我
    想賺差價，所以我先安排假買主，庚○○算是被我利用，有
    一些事我沒跟他們講的很明白。」（見本院卷一第143 頁）
    ，綜此，果如己○○所稱地主即原告委請其仲介出售系爭土
    地，原告於不付任何費用（即不付仲介報酬及其他整地開路
    費）、私底下還要給付丑○○個人68萬元，衡諸一般交易常
    情，仲介之人至多得向「買方」取得買賣價金2 ％至4 ％之
    仲介費（於本件若不得向賣方取得報酬，縱向買方取居間報
    酬亦不超過50萬元），己○○縱係至愚之人，亦不至於93年
    8 月10簽訂不動產買賣契約定價1,234 萬元，蓋如此定價己○○於買賣雙方正常交易情況下履行完畢如何有所利得，故
    己○○陳稱係為「事後轉售」（即由其個人先行取得可資處
    分系爭土地之所有權）土地牟利，尚非不可採信，且己○○
    亦必然另尋買受人或者由其先自行承受日後再轉售較 1,234
    萬元為高者方符常情，因此己○○初始是否有詐欺原告之犯
    意，亦非無疑；再者，己○○復稱：「（乙○○是在何時找
    好的？）乙○○是在一年前就看過這土地，只是當時還在作
    分割。」（見見本院卷一第143 頁背面），顯然己○○已經
    尋得固定買主，只是為賺取差價而以庚○○為名義買受人而
    已，否則何以於第1 次簽約隔2 日即得再另行簽約，而且第
    2 次簽約及日後取款已無庚○○參與。是以己○○屢屢陳稱
    庚○○僅係純粹幫忙擔任買受人之名義人，尚難盡指為迴護
    之詞；何況，亦查無實證證明庚○○有何得利之事實存在，
    是庚○○抗辯其僅受己○○之託，因己○○想要自己買，但
    不方便出面由其代為買受等情，並無詐欺原告之意思，尚非
    不可採信；又原告主張若無庚○○之協助，己○○無以克竟
    全功，此乃僅只於推論而已，是原告認庚○○應負侵權行為
    損害賠償之責，即無理由。
、復以，庚○○抗辯，本件縱如原告主張其有侵權行為，其亦
    以時效抗辯。查本件如原告主張之原因事實發生在93年8 月
    間，系爭土地所有權移轉與呂佩倫於同年10間，94年才發現
    未取得完全價款，才去查詢，至警局報案，僅知加害人為己○○等情無訛。微不論如何，本件檢察官依據原告丑○○之
    告訴、桃園縣警察局龜山分局之報告將被告3 人於95年12月
    22日起訴在案，有前述起訴書1 份可佐（本院刑事庭96年3
    月6 日開始準備程序），自斯時起，原告已然知悉有損害及
    賠償義務人為何人。原告遲至98年6 月17日起訴，此有本院
    收狀章印文可憑（本院卷一第4 頁），原告縱為侵權行為之
    請求亦已逾民法第197 條第1 項規定之時效期間，庚○○以
    此為辯拒絕給付，為有理由。
、原告又主張其與庚○○之買賣契約亦不因庚○○真意保留，
    其為不知之人而無效，且系爭土地所有權移轉他人或其餘73
    4 萬元（己○○已經另償60萬元）價金無法取得係可歸責庚○○，庚○○仍須給付該剩餘價金。庚○○則抗辯若欲其給
    付價金，亦應將系爭土地交付移轉，方不致原告有重複得利
    等語。查原告喪失土地所有權係因己○○（或連同戊○○）
    夥同他人假冒部分原告將系爭土地出售並移轉與買受人指定
    之人，而己○○取得土地買賣價金未轉交其中734 萬元，予
    以私自花用等情，除據己○○自承外，亦如上述，衡與庚○○於93年8 月10日擔任買賣契約之買受人，可能使己○○易
    於再次轉售作業外，別無其他，且己○○於93年8 月12日係
    假冒原告名義（甚且不是用庚○○名義）出賣系爭土地，並
    非庚○○有參與該犯行，實難謂原告喪失土地所有權或未取
    得剩餘價金，係可歸責庚○○不履行買賣契約，何況原告所
    主張庚○○所為侵權行為不論於實際上並無之，甚且此部分
    請求權亦罹於時效，亦無從以有侵權行為事由為「歸責」庚○○。準此，原告主張依買賣契約請求庚○○給付本件價金
    ，相對地原告應將系爭土地移轉並交付庚○○，方符不可歸
    責雙方當事人之意旨；惟至本件言詞辯論終結時，系爭土地
    並未回復為原告所有及占有之狀態，自屬事後主觀不能給付
    ，原告既有給付不能情事，庚○○行時同時履行抗辯，亦勿
    庸依據買賣契約為給付價金。原告此部分主張，亦不可採。
３、被告戊○○部分：
、原告主張戊○○共同涉有以「偽造文書」、「詐欺」之方法
    侵害其權利至其受損害，其依據侵權行為之法律關係為本件
    請求等情，似非無據；微不論實情為何，戊○○就此以時效
    為抗辯，原告知悉有損害及賠償義務人一節，其情詳如上揭
    第２點之所述，戊○○此部分抗辯為有理由，原告依據侵
    權行為法律關係請求戊○○負損害賠償責任，即屬無據。此
    外關於戊○○是否就本件有「偽造文書」、「詐欺」之事實
    ，即不再論述。
、原告另主張與戊○○有處理系爭土地移轉所有權登記之委任
    關係，戊○○未盡善良管理人注意義務，查驗系爭土地出賣
    人真正身分，於93年8 月10日所簽訂買賣契約之第3 期價金
    未收取完前，復將系爭土地移轉於庚○○以外之人，顯有違
    反委任意旨，應負損害賠償責任；戊○○則以其與原告並無
    委任關係存在，縱或有之，亦僅限於93年8 月10日簽立買賣
    契約部分有委任關係，同月12日之買賣契約原告既不知情，
    如何有委任契約，且其依93年8 月10日簽訂不動產買賣契約
    書第5 條第3 項約定，依照甲方（即買受人庚○○）自定，
    將系爭土地移轉甲方自定之人，亦無違反任何注意義務。Ａ
    、關於戊○○抗辯依照93年8 月10日簽訂不動產買賣契約書
    第5 條第3 項約定將系爭土地所有權辦理移轉登記與呂佩倫
    一節，細究該約定文義，係指買受人庚○○得將系爭土地所
    有權辦理移轉登記時得自定登記名義人，出賣人並不得有所
    異議而已，並非謂買受人（本件為己○○另行為之）得再以
    「出賣人名義」再訂買賣契約將系爭土地出售與他人。戊○○以此為辯其無注意義務，核屬無稽。Ｂ、己○○受原告之
    委任（託），處理事理之內容，包含前則為己○○與代書蕭
    美華為系爭土地繼承、分割事務，據原告及己○○前述繼為
    由己○○「代為出售」系爭土地、己○○要在系爭土地上自
    行花費作出一條道路，顯然己○○受任處理之事務並非僅為
    居間一項而已，而係多項事務之包裹式契約（混合契約），
    原告僅係最後收取土地出售價金。基此，己○○於處理系爭
    土地至最後事宜將價金交付原告止，辦理系爭土地登記事宜
    之代書為何人是否需由原告委任或由己○○指定處理即可，
    即無一定，否則何以93年8 月10日、12日簽訂之不動產買賣
    契約書均由卯○○製作（參原告起訴狀所載，本院卷一第4
    、5 頁），而非由戊○○製作，且系爭土地繼承、分割事宜
    初始委由寅○○代書處理，於第一次簽訂不動產買賣契約書
    時卻改由戊○○擔任；即令原告亦稱「（是否實際上委任代
    書為何人，你們並不注重？）是，只要把事情做好即可。」
    （見本院卷一第164 頁背面），原告丁○○○、癸○○則稱
    ：「（你們有無見過戊○○？）有。93年8 月10日那天。」
    、「（有與戊○○講話嗎？）有聊一下，因為以前幫我們辦
    土地過戶的代書不是戊○○，透過己○○的介紹與他聊一下
    ，確認他是代書後，就將本件過戶事宜委託給他辦。」（見
    本院卷一第213 頁），是此，系爭土地辦理登記事務，顯得
    由己○○隨意指定，並非由原告事前委任，故而戊○○於本
    院時陳稱，代書做的事情，不一定要認識買賣雙方，常常是
    被「臨時」叫去，磋和的都是仲介，他們才知道買賣雙方是
    何人，伊有核對印章，而且伊蓋的印章，是假地主拿出來的
    與上次簽約的印章相同（見本院卷一第143 頁）等情，尚非
    無據。綜此，戊○○應係己○○於為原告處理系爭土地出售
    事務，所委託辦理土地登記事務，與原告之間是否有委任關
    係，即非無疑，充其量戊○○僅為己○○債之履行之代理人
    或使用人而已；縱令戊○○受己○○之指示有違反代書之「
    專業」注意義務，而同涉有偽造文書犯嫌（果係為共同犯罪
    行為，既為犯罪行為即無所謂違反「專業」義務可言」），
    原告仍無得依民法之委任法律關係為本件請求。Ｃ、縱認原
    告與戊○○之間有委任關係，即如原告丁○○○、癸○○所
    稱於93年8 月10日當日委託戊○○處理土地移轉登記等事務
    ，但亦僅限於此；93年8 月12日簽訂不動產買賣契約係由己○○夥同他人假冒原告、偽造原告名義「指示」戊○○所為
    ，本為原告所不知，難認原告與戊○○間有何委任契約之意
    思合致情形存在，當無何委任關係可言，此部分應屬原告主
    張侵權行為之法律關係而得請求；至於原告主張是否有委任
    關係應從整個土地買賣至移轉過程合併觀之，固非無據，惟
    依此所論，戊○○依93年8 月10日之不動產買賣契約書約定
    向原告取得土地所有權狀、印鑑證明等件、辦理土地農用證
    明等流程，固有助於己○○（假冒地主）依93年8 月12日所
    簽契約書，便於收取價金，將系爭土地所有權移轉與呂佩倫
    無訛，此部分行為若確為原告主張之被告3 人共同謀議所涉
    偽造文書、詐欺犯行之一部分，則戊○○依據93年8月10 日
    所簽訂契約書後之各項行為，顯然只是假借93年8 月10日之
    簽約以便遂行日後詐取土地所有權或轉賣所得之利益，亦無
    與原告成立委任契約之合意存在，戊○○上開行為僅為侵權
    行為之一部，即無所謂委任處理事務存在，自無所指違反專
    業代書之注意義務而有債務不履行。原告依據委任關係請求
    戊○○負損害賠償之責，亦屬無據。
二、綜上所述，本件除被告己○○對原告之請求為認諾，應為其
    敗訴之判決外，原告對其餘被告主張依據共同侵權行為、對
    被告庚○○主張依買賣法律關係、對被告戊○○主張依委任
    之法律關係為本件請求，均無理由，應予駁回。又給付無確
    定期限者，債務人於債權人得請求給付時，經其催告而未為
    給付，自受催告時起，負遲延責任。其經債權人起訴而送達
    訴狀，或依督促程序送達支付命令，或為其他相類之行為者
    ，與催告有同一之效力。前項催告定有期限者，債務人自期
    限屆滿時起負遲延責任。應付利息之債務，其利率未經約定
    ，亦無法律可據者，週年利率為百分之五。民法第229 條第
    2 、3 項，第203 條定有明文。本件基於委任關係（共同侵
    權行為部分經其餘被告為時效抗辯效力亦及於己○○，不再
    論之）請求損害賠償之債，無約定清償其及利率，原告主張
    被告己○○應自民事起訴狀送達之翌日起至清償日止按法定
    利率計算之利息，依上開規定自屬有據，被告己○○係98年
    7 月27日收受上開書狀（本院卷一第37頁，係98年7 月17日
    寄存送達，經10日發生效力）。從而原告請求被告己○○給
    付如主文第一項所示者，為有理由。
三、兩造除己○○外均陳明願供擔保，聲請宣告或免為假執行，
    經核原告勝訴部分，係據被告己○○認諾而為其敗訴之判決
    ，此部分應依職權宣告假執行，原告其餘敗訴部分，該部分
    假執行之聲請，因訴之駁回失所依附，併與駁回。
四、本件事證已明，兩造其餘主張、陳述及所提證據資料，與本
    件判決結果已無影響，不再一一論述，併此敘明。
據上論結，本件原告之訴為一部有理由、一部無理由，依民事訴
訟法第385 條第1 項前段、第79條、第389 條第1 項第1 款，判
決如主文。
中    華    民    國    99    年    3     月    22    日
                  民事第二庭    法  官  劉克聖
以上正本係照原本作成
如對本判決上訴，須於判決送達後20日內向本院提出上訴狀
中    華    民    國    99    年    3     月    22    日
                            書記官  吳玉金

司法院資訊處製作；財團法人民間司法改革基金會備份。
